【裁判字號】    98,司財管,123
【裁判日期】    980930
【裁判案由】    指定遺產管理人
【裁判全文】
臺灣高雄地方法院民事裁定           98年度司財管字第123號
聲  請  人  高雄市稅捐稽徵處
法定代理人  乙○○
上聲請人聲請對被繼承人甲○○指定遺產管理人事件，本院裁定
如下：
    主  文
選任吳剛魁律師為被繼承人甲○○（男，民國○○○年○月○○
○日生，身分證統一編號：Ｚ000000000號）之遺產管
理人。
程序費用新臺幣壹仟元由被繼承人甲○○之遺產負擔。
    理  由
一、按「繼承開始時，繼承人之有無不明者，由親屬會議於一個
    月內選定遺產管理人，並將繼承開始及選定遺產管理人之事
    由，向法院報明。」、「無親屬會議或親屬會議未於前條所
    定期限內選定遺產管理人者，利害關係人或檢察官，得聲請
    法院選任遺產管理人，並由法院依前項規定為公示催告。」
    ，民法第1177條、第1178條第2 項分別定有明文。準此，繼
    承人之有無不明者，得由與被繼承人有利害關係之人向法院
    聲請選任遺產管理人，核先敘明。
二、本件聲請意旨略以：被繼承人甲○○（男，民國○○年○ 月○○
    日生，身分證統一編號：Ｚ000000000號，生前最後住所：高
    雄市○○區○○路546 巷7 弄6 號之4） 於96年11月26日死
    亡，而其繼承人均已拋棄繼承權，且其親屬會議未於1 個月
    內選定遺產管理人，為處理相關稅捐事宜，爰依法聲請對被
    繼承人指定遺產管理人等語。
三、經查：
  (一)聲請人主張之前揭事實，業據其提出被繼承人之除戶資料、
    、繼承系統表、家庭成員（三親等）資料查詢清單、全國財
    產稅總歸戶財產查詢清單、欠稅總歸戶查詢情形表、本院98
    年6 月11日雄院高98繼司雲字第1135號通知為證，並經本院
    依職權調取本院98年度繼字第1135號拋棄繼承權卷宗核閱屬
    實，堪信為真實。而聲請人為被繼承人之債權人，自應屬利
    害關係人無訛。又被繼承人甲○○之胞姊李建  業於81年10
    月12日遷出國外，且於86年11月28日出境，迄今仍無入境之
    紀錄，有李建  之除戶戶籍資料1 紙及內政部入出國及移民
    署98年9 月21日移署資處鈺字第0980136506號函1 份附卷足
    稽，是被繼承人甲○○之繼承人有無不明，揆諸前揭規定，
    被繼承人之遺產自應適用關於無人承認繼承之規定，參以其
    親屬會議並未於死亡發生之日起1 個月內為其選定遺產管理
    人並呈報本院，是聲請人以利害關係人之地位，向本院聲請
    對被繼承人指定遺產管理人，自屬有據。
  (二)本院審酌：被繼承人已知之合法繼承人李建琨既已依法拋棄
    繼承，本無義務就其遺產再為管理，且由其既已行使法律所
    賦予之拋棄繼承權，可知顯已不願再與被繼承人之遺產有何
    糾葛；況擔任遺產管理人，主要係彙整被繼承人之財產，踐
    行被繼承人債權、債務之確認，並作適法合理之分配，且於
    有繼承人承認繼承時或遺產分配後，尚有剩餘時，將遺產移
    交繼承人或國庫，此須熟悉相關法律程序進行遺產處分，經
    本院自高雄律師公會願意擔任法院遺產管理人名單中徵詢後
    ，吳剛魁律師願意以其專業知識管理及處理被繼承人後續之
    遺產問題，有電話紀錄1 紙附卷可稽，爰選任吳剛魁律師為
    本件之遺產管理人。
四、依非訟事件法第157 條、第24條第1 項，裁定如主文。
中    華    民    國    98    年    9   月      30    日
                  家事法庭  司法事務官  林于莙
上為正本係照原本作成。
如對本裁定抗告，須於裁定送達後10日之不變期間內，向本院提
出抗告狀，並繳納抗告費新臺幣1,000 元。
中    華    民    國    98    年    9     月    30    日
                            書  記  官  李冠毅


司法院資訊處製作；財團法人民間司法改革基金會備份。
